臺灣屏東地方法院刑事判決　　　　　　　　94年度訴字第53號
公　訴　人　臺灣屏東地方法院檢察署檢察官
被　　　告　甲○○
上列被告因洗錢防制法案件，經檢察官提起公訴（93年度偵字第
4970號）本院判決如下：
    主  文
甲○○幫助常業詐欺，處有期徒刑陸月，因洗錢犯罪取得之報酬
新臺幣仟元，沒收之；如全部或一部不能沒收時，以其財產抵
償之。
    事  實
一、甲○○因缺錢花用，經由其男友丙○○（業經臺灣高雄地方
    法院判處有期徒刑十月確定）介紹得知可藉由出售金融機構
    帳戶之存摺及提款卡以換取現金，依其為成年人之知識、經
    驗，雖可預見出售金融機構帳戶之存摺、提款卡及密碼予不
    詳姓名、年籍綽號「弟弟」之成年男子使用，將可能遭該綽
    號「弟弟」之男子及其所屬詐欺集團利用，以掩飾重大財產
    犯罪所得款項，規避檢警機關之查緝，進而便利該綽號「弟
    弟」之男子及其所屬詐欺集團實施常業詐欺及洗錢行為，竟
    基於幫助「弟弟」及其所屬詐欺集團實施常業詐欺，以及掩
    飾常業詐欺犯罪所得洗錢之不確定故意，於民國九十年八月
    間某日，在高雄市○○路與凱旋路口，將其在中華郵政股份
    有限公司高雄旗津郵局開立之郵局帳戶（局號：00000
    00號、帳號：0000000號）之存摺、提款卡及密碼
    ，以新臺幣（下同）三千元之價格，出售予該綽號「弟弟」
    之男子使用，以此方式幫助「弟弟」及其所屬詐欺集團為常
    業詐欺之犯行時，方便該詐欺集團收取贓款、掩飾常業詐欺
    所得，進而隱匿該詐欺集團常業詐欺及洗錢犯行不易遭人查
    緝。而「弟弟」取得上開郵局帳戶之存摺、提款卡及密碼後
    ，即與其所屬詐欺集團基於常業詐欺及洗錢之犯意聯絡，自
    九十二年九月初某日起，至同年九月底止，連續偽以「實達
    科技控股有限公司」名義，將不實之兌獎廣告單，寄送予不
    特定之社會大眾及乙○○，俟接獲該廣告單之乙○○及附表
    二所示之其他不詳姓名民眾誤信中獎，而撥打廣告單所留電
    話與該詐欺集團成員聯絡時，再佯稱：需繳交「匯稅金」、
    「會員費費」等相關費用，始得領取所中獎金云云，致使乙
    ○○及附表二所示之其他姓名不詳民眾均陷於錯誤，分別於
    附表一及附表二所示之時間，將附表一所示之七萬零一百八
    十元及附表二所示之二百萬零一千八百十元款項，均匯入甲
    ○○上開郵局帳戶內，該詐欺集團因而詐得之二百零七萬一
    千九百九十元款項，並恃之以營生，以之為常業，而該「弟
    弟」所屬詐欺集團成員於同日以提款卡自甲○○之上開郵局
    帳戶中領出，並藉由上開郵局帳戶以掩飾該詐欺集團之常業
    詐欺犯罪所得而洗錢。乙○○受騙後，遂報警處理而循線查
    知上情。
二、案經乙○○訴由內政部警政署刑事警察局移送臺灣板橋地方
    法院檢察署呈請臺灣高等法院檢察署檢察長核轉臺灣屏東地
    方法院檢察署檢察官偵查起訴。
    理  由
一、被告甲○○於九十年八月間某日，將其所有之旗津郵局帳戶
    之存摺、提款卡及提款卡密碼，在高雄市○○路與凱旋路口
    ，以三千元之代價出售予綽號「弟弟」之男子等情，業據被
    告於本院審理時坦白承認，並有以局號帳號查詢客戶基本資
    料表一紙在卷可參。又被害人乙○○於前開時、地，因綽號
    「弟弟」之男子及其所屬詐欺集團寄發不實之兌獎廣告單，
    致被害人乙○○及附表二所示之其他姓名不詳民眾均陷於錯
    誤，分別於附表一及附表二所示之時間，將附表一所示之七
    萬零一百八十元及附表二所示之二百萬零一千八百十元款項
    ，均匯入甲○○上開郵局帳戶內之事實，亦據被害人乙○○
    於警詢中指訴明確，復有被害人乙○○之郵政國內匯款執據
    二紙、實達科技控股有限公司歡樂週年慶千萬對對送廣告單
    、樂透袋各一紙、以局號帳號查詢客戶基本資料表、客戶歷
    史交易清單表各一份在卷可稽，足見被告自白與事實相符，
    應堪採信。
二、又金融帳戶為個人理財之工具，申請開設金融帳戶並無任何
    特殊之限制，一般民眾皆能自由申請開戶，並得同時在不同
    金融機構申請多數存款帳戶使用，乃眾所週知之事實。依一
    般人之社會生活經驗，倘係合法收入，本可自行向金融行庫
    開戶使用，而無向他人購買帳戶之必要。如他人不以自己名
    義申請開戶，而向他人收購金融機構帳戶使用，衡情，應係
    為免他人得知使用帳戶者之真實身分，故應能合理懷疑收購
    帳戶之人目的在於供犯罪所用。況近來新聞媒體，對於不肖
    犯罪集團常大量收購或使用他人存款帳戶後，再持以供作犯
    罪使用，藉此逃避檢警查緝之情事，亦多所報導；又一般人
    亦均有妥為保管及防止他人任意使用存摺、提款卡、印章及
    密碼之認識，縱特殊情況偶須交付他人使用，亦必深入瞭解
    用途及合理性，始予提供，且該等專有物品如落入不明人士
    手中，而未加以闡明正常用途，極易被利用為與財產有關之
    犯罪工具，此乃依一般生活經驗即能體察之常識，而對於非
    有正當理由，竟徵求他人提供帳戶者，客觀上可預見其目的
    ，係供為某筆資金之存入，後再行領出之用，且該筆資金之
    存入及提領過程係有意隱瞞或掩飾其流程及行為人之真實身
    分之用意，一般人本於一般認知能力均易於瞭解，是被告應
    可預見將帳戶存摺、提款卡、印章及密碼提供他人使用將幫
    助他人實施犯罪，仍將之交付予綽號「弟弟」之男子及其所
    屬詐財集團使用，顯預見縱有人以其金融帳戶向社會大眾詐
    欺財物及以該帳戶掩飾重大犯罪所得財物，避免遭查獲，亦
    不違背其本意至明。
三、依卷附之被告郵局帳戶歷史交易清單顯示，被告於九十年八
    月間某日，將上開郵局帳戶出售提供予「弟弟」所屬詐欺集
    團使用之前，該帳戶內之存款金額，僅有一百五十七元，但
    自該詐欺集團取得被告上開郵局帳戶後之九十年九月十日起
    ，至同年九月二十五日止，在短短二個星期內，除有附表一
    所示之被害人乙○○遭詐騙匯入之七萬零一百八十元外，尚
    有附表二所示之十四筆不詳姓名被害人所匯入之款項，總計
    有三十七筆之款項匯入該帳戶內，且每筆匯款金額為一千元
    至六十萬元不等，總計匯入之金額高達二百萬零一千八百十
    元，且前開十四筆款項匯入該帳戶後，旋即於當日，即遭人
    提領一空，顯見附表二所示之十四筆款項應均與被害人乙○
    ○同為遭該詐欺集團詐騙所匯之款項，而以該詐欺集團在短
    短一個多月之時間，密集詐騙他人匯入十五筆款項，詐騙金
    額高達二百零七萬一千九百九十元，又本件綽號「弟弟」之
    顯有使不特定民眾受騙之故意，又其等有固定之作業流程，
    且向上開被害人詐得之款項龐大，足見其經營規模龐大，並
    非偶而為之的犯罪形態，而係以反覆同種類之行為為目的之
    社會活動，顯以詐欺取財為常業甚明。
四、又所謂洗錢係指掩飾或隱匿因自己重大犯罪所得財物或財產
    上利益或掩飾、收受、搬運、寄藏、故買或牙保他人因重大
    犯罪所得財物或財產上利益之行為，洗錢防制法第二條定有
    明文。而常業詐欺罪係屬重大犯罪，同法第三條第一項第五
    款亦定有明文。又「弟弟」及其所屬詐欺集團透過被告提供
    之上開郵局帳戶，係掩飾該詐欺集團自身常業詐欺所得款項
    之存入及提領過程，而非掩飾該詐欺集團以外之人因重大犯
    罪所得之財物，是該詐欺集團所犯係洗錢防制法第九條第一
    項之掩飾自己重大犯罪所得之洗錢罪。
五、綜上所述，被告基於幫助他人實施常業詐欺及為該他人掩飾
    常業詐欺犯罪所得財物亦不違背其本意之不確定故意，將郵
    局帳戶交予該詐財集團使用，幫助其等遂行常業詐欺犯罪，
    又為其等掩飾該重大犯罪所得財物等犯行，事證明確，被告
    犯行堪以認定。
六、按刑法上之幫助犯，係對於犯罪與正犯有共同之認識，而以
    幫助之意思，對於正犯資以助力，而未參與實施犯罪之行為
    者而言，循此而論，如未參與實施犯罪構成要件之行為，且
    係出於幫助之意思提供助力，即屬幫助犯，而非共同正犯。
    本案被告提供上開郵局帳戶連同存摺、提款卡及密碼予該綽
    號「弟弟」之男子，雖然使「弟弟」及其所屬詐欺集團得基
    於常業詐欺及洗錢之犯意，以「假中獎真詐財」之方式，多
    次向被害人乙○○及附表二所示之其他姓名不詳民眾詐取二
    百零七萬一千九百九十元之財物，並以被告所提供之上開郵
    局帳戶供作指定匯款之帳戶，掩飾該詐欺集團因常業詐欺所
    得財物，並藉以規避檢警機關之追緝，以遂行其常業詐欺及
    洗錢之犯行，然被告單純提供帳戶供人使用之行為，並不等
    同於向被害人施以欺罔之詐術行為，亦非等同於使用上開帳
    戶掩飾重大犯罪所得之洗錢行為，且亦無證據證明被告有參
    與常業詐欺及洗錢犯行之構成要件行為，是被告單純提供帳
    戶連同存摺、提款卡及密碼供人使用之行為，對於該詐欺集
    團遂行常業詐欺及洗錢犯行，資以助力，參照前述說明，自
    應論以幫助犯，而非共同正犯。而被告既然係幫助該詐欺集
    團成員常業詐欺及洗錢，自應論以被告幫助常業詐欺罪及幫
    助洗錢罪，是核被告所為，係犯刑法第三十條第一項、同法
    第三百四十條之幫助常業詐欺罪及刑法第三十條第一項、洗
    錢防制法第九條第一項之幫助洗錢罪，被告幫助他人犯罪，
    應依刑法第三十條第二項之規定減輕之。而被告行為後，洗
    錢防制法業於九十二年八月六日修正公布施行，依修正後洗
    錢防制法第九條第一項規定：「犯第二條第一款（即掩飾或
    隱匿因自己重大犯罪所得財物或財產上利益）之罪者，處五
    年以下有期徒刑，得併科新臺幣三百萬元以下罰金」，與修
    正前洗錢防制法第九條第一項規定：「洗錢（即掩飾或隱匿
    因自己或他人重大犯罪所得財物或財產上利益）者，處五年
    以下有期徒刑，得併科新臺幣三百萬元以下罰金」，兩者相
    較，其刑度相同，新法並無不利於被告，依刑法第二條第一
    項前段規定，自應適用裁判時之法律即修正後洗錢防制法第
    九條第一項規定處斷。
七、又被告以一個提供郵局帳戶連同存摺、提款卡及密碼之行為
    ，同時觸犯幫助常業詐欺罪與幫助洗錢罪，係一行為觸犯數
    罪名，為想像競合，應依刑法第五十五條，從一重論以幫助
    常業詐欺罪。爰審酌被告之素行、教育程度不高、犯罪動機
    雖僅在圖得微薄利益，且被告亦非向社會一般大眾施用詐術
    騙取財物之詐欺集團人員，但其提供帳戶供他人逃避犯罪之
    查緝，卻適足以使詐欺集團肆無忌憚從事常業詐欺犯行，不
    僅助長犯罪歪風及增加追緝犯罪之困難，更造成被害人求償
    無門之窘境，然被告係受其男友丙○○唆使所致，所得財物
    亦僅三千元，目前已懷有身孕，等待生產，且被告犯後已坦
    承犯行，頗有悔意，態度尚佳等一切情形，量處如主文所示
    之刑。末查，被告出售上開郵局帳戶連同存摺、提款卡予「
    弟弟」所取得之報酬三千元，屬洗錢防制法第四條第二款因
    犯罪取得之報酬，依同法第十二條第一項之規定，不問屬於
    犯人與否，沒收之，如全部或一部不能沒收時，以其財產抵
    償之。
據上論斷，應依刑事訴訟法第二百九十九條第一項前段，洗錢防
制法第九條第一項、第十二條第一項，刑法第十一條、第二條第
一項前段、第三十條第一項、第二項、第三百四十條、第五十五
條，罰金罰鍰提高標準條例第一條前段，判決如主文。
本案經檢察官黃莉琄到庭執行職務。
中　　華　　民　　國　　94　　年　　3 　　月　　31　　日
                  刑事第二庭    審判長法  官  黃國永
                                      法  官  蘇碧珠
                                      法  官  余德正
以上正本證明與原本無異。
如不服本判決應於收受本判決送達後十日內向本院提出上訴書狀
，其未敘述上訴理由者，並得於提起上訴後十日內向本院補提理
由書狀（均須按他造當事人之人數附繕本）「切勿逕送上級法院
」
                                      書記官  潘美碧
中　　華　　民　　國　　94　　年　　3 　　月　　31　　日
附錄本判決論罪之法條：
刑法第340條
以犯第三百三十九條之罪為常業者，處一年以上七年以下有期徒
刑，得併科五萬元以下罰金。
洗錢防制法第2條第1款
本法所稱洗錢，係指下列行為：
一  掩飾或隱匿因自己重大犯罪所得財物或財產上利益者。
洗錢防制法第9條第一項
犯第二條第一款之罪者，處五年以下有期徒刑，得併科新臺幣三
百萬元以下罰金。
附表一：乙○○遭詐騙之時間、金額、匯款日期
┌───┬──────┬──────┬───────┬─────────┐
│被害人│　詐騙時間　│　匯款時間　│金額（新臺幣）│　匯 入 帳 號　 ）│
├───┼──────┼──────┼───────┼─────────┤
│乙○○│九十年九月底│90年９月日│七萬零一百八十│甲○○開設之局號00│
│　　　│某日　　　　│　　　　　　│元　　　　　　│4103－2號、帳號050│
│　　　│　　　　　　│　　　　　　│　　　　　　　│235－0號帳戶　　　│
├───┼──────┴──────┴───────┴─────────┤
│總計：│七萬零一百八十元　　　　　　　　　　　　　　　　　　　　　　  │
└───┴───────────────────────────────┘
附表二：甲○○郵局帳戶之其他不詳姓名被害人匯款時間、金額
、日期
┌──┬─────────┬─────────────┬────────┐
│編號│ 郵局戶名及帳號　 │ 匯款時間及金額（新台幣） │　備　　　　註　│
├──┼─────────┼─────────────┼────────┤
│一　│甲○○　　　　　　│90、９、１０－一千元　　　│前揭匯款明細已剔│
│　　│高雄旗津郵局　　　│90、９、－六十萬元　　│除附表一乙○○之│
│　　│局號：000000－0號 │90、９、－十萬元　　　│匯款金額。　　　│
│　　│帳號：000000－0號 │90、９、－十萬元　　　│　　　　　　　　│
│　　│　　　　　　　　　│90、９、－二十五萬元　│　　　　　　　　│
│　　│　　　　　　　　　│90、９、－三十五萬元　│　　　　　　　　│
│　　│　　　　　　　　　│90、９、－二十五萬元　│　　　　　　　　│
│　　│　　　　　　　　　│90、９、－一萬五千元　│　　　　　　　　│
│　　│　　　　　　　　　│90、９、－五萬五千一百│　　　　　　　　│
│　　│　　　　　　　　　│　　　　　　　五十元　　　│　　　　　　　　│
│　　│　　　　　　　　　│90、９、－七萬零一百五│　　　　　　　　│
│　　│　　　　　　　　　│　　　　　　　十元　　　　│　　　　　　　　│
│　　│　　　　　　　　　│90、９、－五萬八千元　│　　　　　　　　│
│　　│　　　　　　　　　│90、９、－七萬零一百八│　　　　　　　　│
│　　│　　　　　　　　　│　　　　　　　十元　　　　│　　　　　　　　│
│　　│　　　　　　　　　│90、９、－七萬零一百五│　　　　　　　　│
│　　│　　　　　　　　　│　　　　　　　十元　　　　│　　　　　　　　│
│　　│　　　　　　　　　│90、９、－一萬二千一百│　　　　　　　　│
│　　│　　　　　　　　　│　　　　　　　八十元　　　│　　　　　　　　│
├──┴─────────┴─────────────┴────────┤
│總計：二百萬零一千八百十元　　　　　　　　　　　　　　　　　　　　　　│
└───────────────────────────────────┘
